【裁判字號】    97,上訴,1246
【裁判日期】    970917
【裁判案由】    貪污治罪條例
【裁判全文】
臺灣高等法院高雄分院刑事判決        97年度上訴字第1246號
上  訴  人  臺灣高雄地方法院檢察署檢察官
上  訴  人
即  被  告  乙○○
上  訴  人
即  被  告  甲○○
前列二人共同
選任辯護人  周中臣律師
            黃錫耀律師
上列上訴人等因被告貪污治罪條例案件，不服臺灣高雄地方法院
96年度訴字第4100號中華民國97年6 月9 日第一審判決（起訴案
號：臺灣高雄地方法院檢察署96年度偵字第16346 號），提起上
訴，本院判決如下：
    主  文
上訴駁回。
    事  實
一、緣於民國94年5 月間，高雄縣桃源鄉公所因經費不足，無法
    補助該鄉民間團體「布農薪傳藝術團」舉辦之「高雄縣桃源
    鄉勤和村94年度布農族郡社祭儀─小米收成祭活動」，故轉
    而代該民間團體函請交通部觀光局茂林國家風景區管理處（
    下稱茂管處）補助經費，經時任茂管處處長蔡財興（已於97
    年2 月28日死亡，經原審另為不受理判決確定）同意，由茂
    管處以「設施維護費」項下經費，辦理「高雄縣桃源鄉布農
    族小米收成祭典禮設施工程」（下稱布農族小米收成祭典設
    施工程）採購發包，以此方式補助該民間團體之上開活動，
    而於同年6 月22日開標，以限制性招標方式，由陳朝宗（已
    由原審另行判決確定）以「龍山土木包工業」之牌照投標並
    以新台幣（下同）699,000 元議價決標。嗣於94年6 月24日
    完成簽約程序後，陳朝宗即於同年6 月27日報請開工。又因
    上開工程實際於公告招標、決標前，即於同年5 月30日由謝
    宜真（亦已由原審判決確定）僱工開始施作，且時任茂管處
    管理課技士乙○○負責本件工程之監造業務，並未每日至施
    工現場監造，及至同年6 月30日，偕同時任茂管處管理課課
    長甲○○到施工現場監造時，發現該工程已接近完工狀況，
    乙○○及甲○○2 人明知其等職務上所製作之監工日報表本
    應依每日實際施工進度據實填載，竟基於公文書不實登載之
    犯意聯絡，由乙○○於同年7 月1 日在其辦公處所，接續於
    94年6 月27日至同年7 月1 日之監工日報表公文書上，分別
    以每日施工進度20％之比例，不實推算記載，並不實填寫各
    項施工項目於其上後，再報經甲○○予以覆核通過，足以生
    損害於茂管處對於該工程監造之正確性。
二、案經法務部調查局南部地區機動工作組移送臺灣高雄地方法
    院檢察署檢察官偵查起訴。
    理  由
壹、證據能力部分：
一、按被告以外之人於審判外之言詞或書面陳述，除法律有規定
    者外，不得作為證據；又被告以外之人於審判外之陳述，雖
    不符刑事訴訟法第159 條之1 至第159 條之4 之規定，而經
    當事人於審判程序同意作為證據，法院審酌該言詞陳述或書
    面陳述作成時之情況，認為適當者，亦得為證據。當事人、
    代理人或辯護人於法院調查證據時，知有第159 條第1 項不
    得為證據之情形，而未於言詞辯論終結前聲明異議者，視為
    有前項之同意，刑事訴訟法第159 條第1 項、第159 條之5
    定有明文。本判決所引用各項證據資料（詳後引證據）之證
    據能力，除證人即同案被告謝宜真、陳朝宗於調查局詢問中
    之陳述外（詳後述），檢察官、被告及辯護人就本判決所引
    用其他審判外之言詞或書面陳述，知有刑事訴訟法第159 條
    第1 項不得為證據之情形，均表示無意見等語（見本院卷第
    48、63至78頁），而未於言詞辯論終結前聲明異議，本院審
    酌上開證據資料作成時之情況，並無任何違法取證之不適當
    情形，以之作為證據使用係屬適當，自得採為認定事實之證
    據。
二、按被告以外之人（包括證人、鑑定人、告訴人、被害人及共
    同被告等）於檢察事務官、司法警察官或司法警察調查中所
    為之陳述，與審判中不符時，其先前之陳述具有較可信之特
    別情況，且為證明犯罪事實存否所必要者，得為證據，刑事
    訴訟法第159 條之2 定有明文。本件證人即同案被告謝宜真
    、陳朝宗於調查局詢問中及原審審理時之供述經核對於本件
    工程施工情節有前後陳述不符之情形，本院審酌其等於調查
    局詢問中所為之證述距案發日較近，當時記憶自較深刻，可
    立即反應所知，不致因時隔日久而遺忘案情；且較無來自被
    告或其他成員同庭在場之壓力而出於虛偽不實之指證，或事
    後串謀而故為迴護被告之機會，揆諸上開說明，其等於調查
    局詢問時所為之陳述，客觀上應具有較可信之特別情況，且
    亦為證明犯罪事實存否所必要，依上揭規定，其等於調查局
    詢問時所為之證言自有證據能力。
貳、實體部分：
一、訊據上訴人即被告乙○○、甲○○2 人均矢口否認有何公務
    員登載不實之犯行，被告乙○○辯稱：我開工後巡視工地時
    已經快要完工了，我是依據當時的情形推估進度補登載，沒
    有故意要為不實的登載云云；被告甲○○辯稱：我僅就書面
    審查，信任承辦人員的專業，是依據承辦人員記錄作行政上
    之審核等語。
二、經查：前揭工程確實於94年5 月30日即由同案被告謝宜真僱
    工開始施作，至同年7 月1 日完工等情，業經證人即同案被
    告謝宜真、陳朝宗於調查局詢問時證述明確，佐以被告甲○
    ○於調查局詢問時供述：「該工程決標後約2 、3 天我才到
    工程現場視察，視察當時工程結構大致上已經完成，僅餘屋
    頂稻草及裝飾尚未完成，工程進度超前，但我不清楚該工程
    係於何日開工的……」等語（見調查局卷第21、22頁）、於
    偵查中亦供述：「……本件我們去看時，已經接近完工，我
    們就自己來推估工程進度」等語（見偵一卷第30頁）；被告
    乙○○於調查局詢問時供稱：「前開工程之監工日報表係由
    我本人製作，我雖沒有每天到現場，但我每天皆製作監工日
    報表」、「本工程辦理招標前，現場已有人在整理材料，印
    象中開工的第一天我有到現場，在現場施工的工藝師傅有17
    人，所以我推估往後施工期間施工人員人數不變，施工項目
    及內容我是依『幢』的單位推估完成比例，登載在監工日報
    表上呈」等語（見調查局卷第11頁）、於偵查中亦供稱：「
    我是6 月30日去現場的，……我30日上去時發現快完工了，
    30日上去的時候，是跟課長甲○○一起去的」等語（見偵一
    卷第29頁），另於本院準備程序中先承稱：我是依據當時的
    情形推估進度補登載，5 份監工日報表我是在第4 天（6 月
    30 日） 先寫當天的監工日報表，並補齊前3 天的日報表，
    7 月1 日廠商報竣工，我再登載當天的日報表等語（見本院
    卷第44、46頁），嗣於本院審理時改稱：在7 月1 日廠商報
    完工後，我確認他們有依照合約施工，故依照比例記載進度
    撥款等語（見本院卷第80頁），並徵諸卷附5 份監工日報表
    上所填載每日完成工程進度均為20％等情（見調查局卷第13
    至15 頁） ，堪認被告乙○○職務上所製作之5 份監工日報
    表公文書上所登載之內容確為不實之事項，至為明確。被告
    甲○○既自承：本件我們去看時，已經接近完工，我們就自
    己來推估工程進度等語；被告乙○○亦承認：我30日上去時
    發現快完工了，就依據當時的情形推估進度補登載等語，足
    見渠等明知監工日報表上完成工程進度等事項均為不實，被
    告乙○○仍登載於其職務上所掌之監工日報表公文書上，被
    告甲○○亦明知上開事項為不實，而仍予以簽章複核通過，
    是被告乙○○辯稱：沒有故意要為不實的登載云云；被告甲
    ○○辯稱：我僅就書面審查，信任承辦人員的專業，是依據
    承辦人員記錄作行政上之審核云云，均是事後卸責之詞，不
    足為採。本件事證明確，被告2 人上開犯行洵堪認定，均應
    予依法論科。
三、按刑法前於94年2 月2 日修正公布，並於95年7 月1 日施行
    ，另刑法施行法第1 條之1 亦於95年6 月14日經總統以華總
    一義字第09500085181 號令公布施行。又行為後法律有變更
    者，適用行為時之法律，但行為後之法律有利於行為人者，
    適用最有利於行為人之法律，修正後刑法第2 條第1 項定有
    明文。此條規定係規範行為後法律變更所生新舊法律比較適
    用之準據法，本身尚無新舊法比較之問題，於新法施行後，
    應一律適用修正後刑法第2 條第1 項之規定，為「從舊從輕
    」之比較，先予敘明。再按本次法律變更，比較時應就罪刑
    有關之共犯、未遂犯、想像競合犯、牽連犯、連續犯、結合
    犯，以及累犯加重、自首減輕暨其他法定加減原因（如身分
    加減）與加減例等一切情形，綜其全部罪刑之結果而為比較
    （最高法院95年5 月23日95年度第8 次刑庭會議決議參照）
    。查本件被告等行為後，如附表所示之規定，業已有修正，
    茲經比較結果（詳如附表所示），以舊法較有利於被告，從
    而依刑法第2 條第1 項從舊從輕原則之規定，自應適用行為
    時即修正前刑法處斷。
四、按被告乙○○、甲○○2 人身為公務員，均明知前揭工程監
    工日報表公文書所登載之施工進度為不實之事項，竟仍將之
    登載於其職務上所掌之監工日報表公文書上，顯足以生損害
    於茂管處對於該工程監工之正確性，是核被告2 人所為，均
    係犯刑法第213 條之公務員登載不實文書罪。被告2 人就上
    開犯行，有犯意之聯絡及行為之分擔，均應依修正前刑法第
    28條規定論以共同正犯。被告2 人於同日先後在卷附5 份監
    工日報表上為不實之登載，顯係基於單一之犯意接續為之，
    為接續犯。另從卷附監工日報表上所載，並無證據可證明被
    告2 人有持以行使之事實，公訴意旨認被告2 人所為已達於
    行使之階段，尚非有據，應予指明。
五、原審認被告罪證明確，因而適用刑法第2 條第1 項前段、（
    修正前）第28條、第213 條、第74條第1 項第1 款，中華民
    國96年罪犯減刑條例第2 條第1 項第3 款、第7 條等規定，
    並審酌被告被告2 人均無前科，有臺灣高等法院被告前案紀
    錄表各1 份附卷可稽，被告乙○○負責本案工程之監造，被
    告甲○○負責覆核，本應據實依施工進度填載監工日報表，
    卻因該工程位處偏遠，實際上並未每日前往施工現場監工，
    因貪圖方便，僅依工程範圍，予以推估施工進度，於每日監
    工日報表為不實之登載，以掩飾其等未實際監造之事實，實
    屬不該，然因該工程已實際依圖說完成全部工程，該不實登
    載內容之監工日報表除損害工程監造之正確性外，並未造成
    其他實際之損害，情節均屬輕微，並考量被告2 人犯後態度
    等一情切情狀，分別量處被告乙○○、甲○○各有期徒刑1
    年2 月。又敘明被告2 人犯罪時間均在96年4 月24日之前，
    符合中華民國96年罪犯減刑條例之減刑條件，均予減其宣告
    刑期2 分之1 為各有期徒刑7 月，以資懲儆。末查被告2 人
    前均未曾因故意犯罪受有期徒刑以上刑之宣告，有前揭被告
    前案紀錄表可稽，其等2 人經此偵、審程序後，應知所警惕
    ，信無再犯之虞，因認其等2 人所宣告之刑以暫不執行為適
    當，爰依刑法第74條第1 項第1 款規定，均併予諭知緩刑2
    年，以勵自新。核其認事用法，尚無不合，量刑亦稱妥適，
    檢察官上訴意旨，猶執陳詞，指摘原判決宣告緩刑不當，及
    被告等上訴意旨，仍執陳詞，否認犯罪，指摘原判決不當，
    均為無理由，應予駁回。
參、不另為無罪諭知部分：
一、公訴意旨另以：蔡財興自93年8 月間起，任茂管處處長之職
    務，負責政策之推動及綜理處內一切事務；被告甲○○自91
    年4 月1 日起，任茂管處管理課課長，負責行政督導業務；
    被告乙○○係茂管處管理課技士（自95年1 月27日起，調任
    交通部民航局北竿航空站工務員），負責執行業務，3 人均
    是依法令服務於國家且具有法定職權之人員。緣於94年5 月
    間，高雄縣桃源鄉公所因經費不足，無法補助該鄉民間團體
    「布農薪傳藝術團」舉辦之「高雄縣桃源鄉勤和村94年度布
    農族郡社祭儀─小米收成祭活動」，故轉而代該民間團體函
    請茂管處補助經費，並由案外人桃源鄉勤和村村長吳進良等
    人出面向時任處長之蔡財興直接爭取，之後蔡財興同意以「
    設施維護費」項下經費，辦理未達公告金額100 萬元之「高
    雄縣桃源鄉布農族小米收成祭典禮設施工程」之採購發包，
    並預定於94年6 、7 月間辦理發包作業，蔡財興明知該工程
    尚未進行招標程序，仍同意吳進良於招標前先行施工，吳進
    良與謝宜真即於94年5 月30日起開始進場施工。詎蔡財興與
    被告甲○○、乙○○3 人明知依據「中央機關未達公告金額
    採購招標辦法」第2 條第1 項第3 款及第3 條之規定，未達
    公告金額採購之招標，其金額逾公告金額10分之1 者，依本
    法第49條之規定，將公開徵求廠商提供書面報價或企劃書之
    公告，公開於主管機關之資訊網路或刊登於政府採購公報，
    以取得3 家以上廠商之書面報價或企劃書，擇符合需要者辦
    理比價或議價；機關依前揭規定辦理第1 次公告結果，未能
    取得3 家以上廠商之書面報價或企劃書者，得經機關首長或
    其授權人員核准，改採限制性招標。且該工程於開標前即於
    94年5 月30日先行施作，竟仍共同基於圖他人不法利益之犯
    意聯絡，為使「龍山土木包工業」得以順利得標，先由被告
    乙○○於同年6 月10日上網公告當日，即擬具簽呈將上開設
    施工程案由原訂以「公開招標」方式改為「限制性招標」方
    式辦理，經被告甲○○及不知情之會計主任陳美鳳、技正兼
    站主任高堂貴、秘書郭柏村簽核後，再經蔡財興批可，始行
    辦理公開招標之程序，並於第1 次公告未能取得3 家以上廠
    商之書面報價或企劃書時，旋即改採限制性招標方式辦理發
    包，使陳朝宗得於94年6 月22日開標當日，以前揭「龍山土
    木包工業」之牌照投標並順利以接近預算底價之金額699,00
    0 元議價決標。嗣於同年7 月1 日，陳朝宗申報竣工後，被
    告乙○○於7 月4 日前往工地現場辦理驗收，明知依工程契
    約第四條第（一）項第4 點規定，契約文件內容包括「工程
    圖說」在內，而工程圖施工說明第五點規定：「本工程位於
    布農族原住民地區，應聘請布農族傳統建築工藝師施工」、
    「工程驗收時應檢附當地工藝師50人、工數（含住址、簽名
    ）名冊備驗」，然驗收當日，廠商僅提出謝宜真製作之布農
    族小米收成祭典設施工程工藝師手寫名冊，並未依工程圖說
    取得參與施工原住民工藝師簽章及工數等資料，仍予驗收通
    過，使陳朝宗得以領取工程款699,000 元。嗣「龍山土木包
    工業」取得上揭工程款後，負責人蔡文（已由原審另行判
    決確定）即於94年7 月8 日，將其中658,000 元交予陳朝宗
    ，蔡文則取得其餘41,000元及陳朝宗投標時支付之押標金
    35,000元（得標後轉為保證金）共計76,000元作為借牌之報
    酬，復扣除陳朝宗分別於94年7 月11日、14日給付與吳進良
    及謝宜真之工資及材料費用共計45萬元後，共計圖利陳朝宗
    173,000 元。因認被告乙○○、甲○○與蔡財興3 人共同涉
    犯貪污治罪條例第6 條第1 項第4 款之圖利罪嫌等語。
二、經查：
  (一)本件公訴意旨認被告2 人涉有前揭罪嫌，無非係以被告2 人
    之供述、原審共同被告蔡財興、同案被告陳朝宗、蔡文、
    謝宜真之供述，及卷附被告乙○○擬具之簽呈、本案工程契
    約書、驗收紀錄、開標/ 決標紀錄等證據為其主要論據。
  (二)本案工程於94年6 月10日上網公告當日，即由被告乙○○擬
    具簽呈將本案工程由原訂以「公開招標」方式改為「限制性
    招標」方式辦理，經被告甲○○等人逐層審核，再經原審共
    同被告蔡財興批可，始行辦理公開招標之程序，並於第一次
    公告未能取得3 家以上廠商之書面報價或企劃書時，旋即改
    依限制性招標方式辦理發包，由陳朝宗於開標當日以「龍山
    土木包工業」牌照得標等情，固有前揭被告乙○○擬具之簽
    呈、本案工程契約書、驗收紀錄、開標/ 決標紀錄在卷為憑
    。然按：未達公告金額而逾金額十分之一之採購，依政府採
    購法第49條規定以公開取得方式辦理，若於第一次公告前即
    已依「中央機關未達公告金額採購招標辦法」第3 條規定，
    簽經機關首長或其授權人員核准，於未能取得3 家以上廠商
    之書面報價或企劃書時即改採限制性招標方式辦理者，自得
    逕依實際家數改採議、比價方式辦理，業經行政院公共工程
    委員會88年10月1 日（88）工程企字第8814641 號函釋明確
    ，並經原審再次函請公共工程委員會釋明在卷，有公共工程
    委員會97年3 月19日工程企字第09700108300 號函在卷為憑
    （見原審卷第130 至131 頁），足證本案工程上開招標流程
    應屬合法。
  (三)依據同案被告謝宜真所提出之工藝師名冊，除其中謝雪玉未
    實際到工外，尚有16名，每名工作天數均為5 天，則其人、
    工數已達80人、工數（見調查局卷第17頁背面），已超過工
    程契約書施工說明欄中所要求之50人、工數（見調查局卷第
    18 頁） ，雖依本案工程契約書第11條第1 項第2 款明定：
    「本工程中凡屬需傳統建築技術工始得施作之項目，乙方需
    於施作前將其所聘傳統技術工（傳統匠師或傳統建築工法專
    業技術人員為主）之姓名、學經歷資料等，報請甲方核可後
    方得施作，變更時亦同。施工期間，如甲方認為該乙方所聘
    之傳統技術工不能稱職時，得要求乙方更換之。」等語（見
    偵一卷第47頁背面），而同案被告謝宜真僅提出上開工藝師
    名冊，並未依工程契約書約定提出該名冊中所載每人具有工
    藝師資格之相關證明文件。然依本案工程契約書施工說明欄
    中載明：「1.本工程位於布農族原住民地區，應聘請布農族
    傳統工藝師施工。……5.工程驗收時應檢送當地工藝師50人
    、工數（含住址、簽名）名冊備驗。」等情（見調查局卷第
    18 頁） ，可見本案工程上開施工說明中所列之布農族傳統
    工藝師條件，顯然與工程契約書所列前揭約定不符，亦即本
    案工程並不要求於施工期間即需提出傳統技術工之姓名、學
    經歷資料，先行報請核可，僅需於工程驗收時提供名冊備驗
    即可甚明。另據被告乙○○供稱：工程契約書是觀光局的制
    式契約，我認為布農族的設施，要有布農族的特色，但因為
    布農族沒有特殊的資料可審核，所以我才在施工說明加註第
    5 條，改以請當地布農族的人員施作即可，我是負責監造，
    有權在施工說明加註意見等語（見本院卷第45頁），因此同
    案被告謝宜真於工程驗收時提出工藝師名冊備驗，依前揭說
    明，即難謂有何不合之處。又依同案被告謝宜真之供述及前
    揭工藝師名冊所載內容，實際到工之16人中，除1 人係桃源
    鄉桃源村之人外，其餘15人均係施工地點即桃源鄉勤和村之
    布農族原住民，參酌卷附驗收紀錄中明載：「本案經驗收結
    果：……均依布農傳統工法施作，符合合約內容，擬准予驗
    收合格」、「驗收結果：同意驗收合格」等情（見調查局卷
    第16頁），堪認本案工程驗收時，均已依布農族傳統工法施
    作，及所提出之工藝師名冊人、工數，亦超過工程施工說明
    所約定之50人、工數，且參與施作之人員亦均係當地布農族
    原住民無疑。是依上述論述，參與本案工程施作之人既均是
    當地布農族原住民，而本工程5 項工作項目亦均是依布農族
    傳統工法施作，堪認本案參與施作之布農族原住民應已符合
    施工說明所謂「傳統建築工藝師」之資格，公訴意旨強以本
    案工程並未依工程圖說取得參與施工原住民工藝師「簽章」
    及工數等資料，遽認被告3 人驗收程序有圖利之嫌，尚嫌速
    斷。檢察官上訴意旨認本件施工說明第1 點載明應聘布農族
    傳統建築工藝師施工，以及第5 點要求工程驗收時應檢送當
    地工藝師名冊備驗，顯然施工說明如是記載係有意義且為驗
    收項目，被告2 人就承包商所檢附單一筆跡之工藝師名冊，
    無法審查施工者是否符合施工說明第1 點之要求，竟未要求
    提出可供查驗之資料，且在無法審查之情況下，即予以驗收
    合格，有違政府採購法課以被告2 人驗收之責云云。惟按圖
    利罪固不以圖利自己為限，然必有為自己或第三人圖取不法
    利益之犯意，始克當之，而有無此犯意，又須依證據認定，
    不得僅以公務員所為失當行為之結果，使人獲得不法利益，
    據以推定該公務員自始即有圖利他人之犯意。又公務員對於
    主管事務圖利，必須對主管之事務有圖利之意思，而表現於
    行為，始與犯罪構成要件相符，若僅處理事務不當，尚未表
    現有圖利之意思，即難以該罪相繩（最高法院70年台上字第
    501 號判例意旨參照）。被告乙○○於原審已供稱：工藝師
    是尊稱，只要是當地布農族人來作即可，我是依據名冊上面
    所載地址是登記在勤和村，認為符合原住民工藝師資格等語
    （見原審卷第283 、284 、288 頁），足見其主觀上認為施
    工名冊上所載地址登記在勤和村者，即符合當地布農族人之
    資格，而工藝師只是敬稱而已，因為布農族沒有特殊的資格
    可審核，所以才在施工說明加註第5 點要求工程驗收時應檢
    送當地工藝師名冊備驗。雖其於原審亦供稱：沒辦法辨認名
    冊上的人是否當地布農族，就算他沒有住在勤和村，欺騙我
    我也不知道云云（見原審卷第284 頁），然其已供明布農族
    沒有特殊的資格可審核，故其未要求承包商提出可供查驗之
    資料，即予以驗收合格，應係基於其職務上之判斷，縱有處
    理事務不當，尚難謂有故違驗收之責，更難遽此即認有何圖
    利犯意。
  (四)次按貪污治罪條例第6 條第1 項第4 款對於主管或監督之事
    務，直接或間接圖利罪，以行為人有為自己或其他私人圖得
    不法利益，因而獲得利益者，為構成要件之一；又是否為圖
    利行為，應視其行為時，在客觀上有無違反職務上應遵守之
    法令，或有無濫用其裁量權致影響其裁量之公正性而斷（最
    高法院96年台上字第3433號判決意旨參照）。查本案工程確
    於94年6 月10上網公告、同年6 月22日開標日前即已開始施
    作，此情已經證人謝宜真、杜高秀英、杜拉隆、胡益華、王
    國良、柯細智、吳清福、司阿娟、柯桂和等人證述在卷，惟
    依前揭論述，本案工程之招標流程符合「中央機關未達公告
    金額採購招標辦法第3 條之規定，且該工程亦已於合約約定
    之施工期間完工，並經茂管處驗收合格，則茂管處依合約規
    定核撥工程款，並無任何不法之處。揆諸前揭論述，被告乙
    ○○、甲○○2 人所為，尚難以圖利罪之構成要件相繩。此
    外，復查無其他積極證據足以證明被告乙○○、甲○○2 人
    有何圖利之罪行，本應為無罪之判決，惟因公訴意旨認此部
    分與前揭有罪部分有裁判上一罪之關係，故不另為無罪判決
    之諭知。
據上論結，應依刑事訴訟法第368條，判決如主文。
本案經檢察官方娜蓉到庭執行職務。
中    華    民    國    97    年    9     月    17    日
                  刑事第九庭    審判長法  官  莊秋桃
                                      法  官  謝宏宗
                                      法  官  裕斗
以上正本證明與原本無異。
如不服本判決應於收受本判決後10日內向本院提出上訴書狀，其
未敘述上訴理由者，並得於提起上訴後10日內向本院補提理由書
狀（均須按他造當事人之人數附繕本）「切勿逕送上級法院」。
中    華    民    國    97    年    9     月    17    日
                                      書記官  張宗芳
附表
┌──┬───────┬───────┬───────┬────┬────┬──┐
│條號│   舊法規定   │   新法規定   │   比較理由   │比較依據│比較結果│備考│
│    │              │              │              │        │何者對行│    │
│    │              │              │              │        │為人有利│    │
├──┼───────┼───────┼───────┼────┼────┼──┤
│10II│稱公務員者，謂│稱公務員者，謂│修正後之新法，│修正刑法│舊法    │    │
│    │依法令從事於  │下列人員：    │理論上對被告應│第2條第1│        │    │
│    │公務之人員。  │一、依法令服務│較為有利，惟若│項前段  │        │    │
│    │              │    於國家、地│比較新、舊法律│        │        │    │
│    │              │    方自治團體│之結果，本案被│        │        │    │
│    │              │    所屬機關而│告等不論依照新│        │        │    │
│    │              │    具有法定職│、舊法律均該當│        │        │    │
│    │              │    務權限，以│「公務員」，新│        │        │    │
│    │              │    及其他依法│法之規定對被告│        │        │    │
│    │              │    令從事於公│等即無更有利之│        │        │    │
│    │              │    共事務，而│情形。        │        │        │    │
│    │              │    具有法定職│              │        │        │    │
│    │              │    務權限者。│              │        │        │    │
│    │              │二、受國家、地│              │        │        │    │
│    │              │    方自治團體│              │        │        │    │
│    │              │    依法委託，│              │        │        │    │
│    │              │    從事與委託│              │        │        │    │
│    │              │    機關權限有│              │        │        │    │
│    │              │    關之公共事│              │        │        │    │
│    │              │    務者。    │              │        │        │    │
├──┼───────┼───────┼───────┼────┼────┼──┤
│28  │二人以上共同『│二人以上共同『│新法將舊法之「│修正刑法│舊法    │    │
│    │實施』犯罪之行│實行』犯罪之行│實施」修正為「│第2條第1│        │    │
│    │為者，皆為共同│為者，皆為共同│實行」。原「實│項前段  │        │    │
│    │正犯。        │正犯。        │施」之概念，包│        │        │    │
│    │              │              │含陰謀、預備、│        │        │    │
│    │              │              │著手及實行等階│        │        │    │
│    │              │              │段之行為，修正│        │        │    │
│    │              │              │後僅共同實行犯│        │        │    │
│    │              │              │罪行為始成立共│        │        │    │
│    │              │              │同正犯。是新法│        │        │    │
│    │              │              │共同正犯之範圍│        │        │    │
│    │              │              │縮小，排除陰謀│        │        │    │
│    │              │              │犯、預備犯之共│        │        │    │
│    │              │              │同正犯。比較結│        │        │    │
│    │              │              │果，對於本件被│        │        │    │
│    │              │              │告等上開行為，│        │        │    │
│    │              │              │有犯意聯絡及行│        │        │    │
│    │              │              │為分擔而言，適│        │        │    │
│    │              │              │用新法並無較有│        │        │    │
│    │              │              │利之情形。    │        │        │    │
├──┴───┬───┼───────┴───────┴────┴────┴──┤
│整體比較結果│ˇ舊法│因被告乙○○、甲○○2 人行為時之身分及共同實行犯罪之態樣│
│            │□新法│，核均符合修正前後刑法第10條第2 項關於「公務員」及刑法第│
│            │      │28條關於「共同正犯」之定義要件，是綜合比較前述新舊法，當│
│            │      │以舊法之規定較有利於被告2 人。                          │
└──────┴───┴────────────────────────────┘
附錄本判決論罪法條
《刑法第213條》
公務員明知為不實之事項，而登載於職務上所掌之公文書，足以
生損害於公眾或他人者，處1 年以上7 年以下有期徒刑。


司法院資訊處製作；財團法人民間司法改革基金會備份。
